臺灣高雄地方法院民事裁定　　　　　　　96年度家抗字第59號
抗　告　人　黃甲○○即甲○○.
被繼承人　　乙○○
上抗告人聲明拋棄繼承權事件，對於民國96年7 月12日本院96年
度繼字第454 號駁回拋棄繼承之聲明駁回裁定提起抗告，本院管
轄之第二審法院裁定如下：
    主　   文
抗告駁回。
抗告程序費用新台幣壹仟元由抗告人負擔。
    理　　 由
一、抗告意旨略以：緣抗告人甲○○雖然在民國95年12月21日收
    受前順序繼承人之拋棄繼承之通知，依民法第1174條第2 項
    規定，本應於二個月內為之，即民國96年2 月20日前為之，
    惟查96年2 月20日、21日為農曆過年期間，依民法第122 條
    規定（抗告人誤引同法第121 條），末日為休息日者，以休
    息日之次日代之，故抗告人於民國96年2 月27日具狀向本院
    聲明拋棄繼承，並未逾期，請廢棄原審裁定，另為適法之裁
    定等語。
二、按民法第1174條第2 項規定：「繼承人拋棄繼承權，應於知
    悉其得繼承之時起二個月內以書面向法院為之。並以書面通
    知因其拋棄而應為繼承之人，但不能通知者，不在此限。」
    。次按民法第121條規定，以日、星期、月或年定期間者，
    以期間末日之終止，為期間之終止。期間不以星期、月或年
    之始日起算者，以最後之星期、月或年與起算日相當日之前
    一日，為期間之末日。但以月或年定期間，於最後之月，無
    相當日者，以其月之末日，為期間之末日。再按民法第122
    條復規定，於一定期日或期間內，應為意思表示或給付者，
    其期日或其期間之末日，為星期日、紀念日或其他休息日時
    ，以其休息日之次日代之，合先敘明。
三、然查：按拋棄繼承之性質，既屬要式之單獨行為，如繼承人
    於法定期間以書面將拋棄繼承之意思表示向法院為之，即生
    拋棄繼承之效力，法院就法定繼承人拋棄繼承之聲明，准予
    備查，係就形式上審核其法定要件，合先敘明。基此，本件
    被繼承人乙○○（男性，民國29年11月6 日出生，身分證統
    一編號：Ｚ000000000號）係於95年9 月29日死亡，抗告人甲
    ○○為被繼承人之胞妹，為第三順序之繼承人，其於民國95
    年12月21日收受前順序即第一順序子女輩繼承人之拋棄繼承
    之通知，有掛號回執一份在卷可稽（見原審卷第18頁），業
    經抗告人自承在卷，故抗告人本應於二個月法定期限即96年
    2 月21日前聲明拋棄繼承，然因96年2 月21日適逢農曆過年
    期間，是屬休息日無誤，基此，揆諸前揭民法第122 條規定
    ，應以休息日之次日即96年2 月26日（即星期一、人事行政
    局公布之上班日）為抗告人應聲明拋棄繼承法定期限之末日
    ，換言之，抗告人至遲應於96年2 月26日具狀向本院聲明拋
    棄繼承，始為合法，然抗告人遲至96年2 月27日始向本院聲
    明具狀拋棄繼承，業據抗告人載明於抗告狀，亦有本院收文
    戳章為憑（見原審卷第1 頁），故抗告人本件聲明拋棄繼承
    顯然已逾法定期限，事屬明確。
四、從而，綜上所述，本件抗告人於原審聲明拋棄被繼承人乙○
    ○之繼承權，經原審96年7 月12日96年度繼字第454 號裁定
    以抗告人逾期聲明拋棄繼承為由而予以駁回，並無不當，抗
    告人猶執前詞指摘原審駁回拋棄繼承之聲明有所不當，聲明
    廢棄云云，為無理由，自應予駁回。
五、據上論結，本件抗告為無理由，依非訟事件法第21條第2項
    、第24條第1 項，民事訴訟法第495 條之1 第1 項、第449
    條第1 項、第95條、第78條，裁定如主文。
中　　華　　民　　國　　96　　年　　9 　　月　　28　　日
                家事法庭  審判長法  官    郭慧珊
                                法  官    楊智守
                                法  官    林建鼎
以上正本證明與原本無異。
如不服本裁定應於送達後10日內向本院提出再抗告狀 (並按他造
當事人之人數附繕本)， 並繳納再抗告費新臺幣1000元。再為抗
告非以其違背法令為理由，不得再為抗告。
中　　華　　民　　國　　96　　年　　9 　　月　　28　　日
                                書記官   林憶雯
